【裁判字號】    98,簡上,77
【裁判日期】    980407
【裁判案由】    詐欺
【裁判全文】
臺灣高雄地方法院刑事判決              98年度簡上字第77號
上  訴  人  臺灣高雄地方法院檢察署檢察官
被      告  丙○○
                    （現另案於台灣高雄監獄執行中）
上列上訴人因被告詐欺案件，不服本院高雄簡易庭97年度審簡字
第7295號中華民國97年12月30日第一審判決（起訴案號：97年度
偵字第31662號），提起上訴（移送併辦案號：97年度偵字第349
66號、98年度偵字第2584號），本院判決如下：
    主  文
上訴駁回。
    事  實
一、丙○○前因違反毒品危害防制條例案件，經台灣彰化地方法
    院以94年度訴字第1003號判處有期徒刑1 年1 月確定，另因
    詐欺案件，經本院以95年度訴字第472 號判處有期徒刑6 月
    確定，嗣上開2 罪經分別減刑為有期徒刑6 月又15日、3 月
    ，並定應執行刑為有期徒刑9 月確定，於民國96年6 月30日
    縮刑期滿執行完畢。詎丙○○不知悔改，其平日經由新聞媒
    體報導可知不法詐欺集團經常以電話與被害人聯繫，假借各
    種名義指示被害人轉帳或匯款，政府近來亦大力宣導民眾接
    獲詐財電話之因應之道，且明知申請行動電話門號並無特殊
    限制，任何人均得以自己名義向電信公司申請行動電話門號
    使用，對於不以自己名義申請反而要求收購他人申請之行動
    電話門號使用者，應可預見可能遭該人及其屬之詐欺集團不
    法利用，以遂行詐欺取財之目的，竟仍以縱有人持其申請之
    行動電話門號實施詐欺取財犯行，亦不違背其本意之幫助詐
    欺取財故意，於97年1 月2 日某時，至威寶電信股份有限公
    司（下稱威寶公司）位於高雄市三民區○○○路之門市，向
    該公司申請門號0000000000號行動電話SIM 卡後，旋即在該
    門市，將前開門號以新台幣（下同）1,000 元之代價，售予
    真實姓名年籍不詳自稱「呂健豪」之成年男子使用。嗣該名
    自稱「呂健豪」之成年男子所屬犯罪集團成員，即意圖為自
    己不法之所有，於如附表所示之行騙時間，以如附表所示之
    行騙方式，分別向如附表所示之被害人甲○○、丁○○、乙○○施用詐術，使甲○○、丁○○、乙○○陷於錯誤，而將
    其等所有如附表所示之金錢，轉帳至如附表所示之帳戶內。
    嗣因甲○○、丁○○、乙○○發覺受騙並報警處理，始循線
    查悉上情。
二、案經雲林縣警察局斗六分局報由台灣雲林地方法院檢察署呈
    請台灣高等法院檢察署檢察長令轉台灣高雄地方法院檢察署
    檢察官偵查起訴。
    理  由
壹、程序方面：
    按被告以外之人於審判外之言詞或書面陳述，除法律有規定
    者外，不得作為證據。又被告以外之人於審判外之陳述，雖
    不符刑事訴訟法第159 條之1 至第159 條之4 之規定，而經
    當事人於審判程序同意作為證據，法院審酌該言詞陳述或書
    面陳述作成時之情況，認為適當者，亦得為證據；當事人、
    代理人或辯護人於法院調查證據時，知有刑事訴訟法第159
    條第1 項不得為證據之情形，而未於言詞辯論終結前聲明異
    議者，視為有前項之同意，刑事訴訟法第159 條之1 、第15
    9 條之5 第1 項、第2 項分別定有明文。經查，本件檢察官
    及被告於本院準備程序及審理時，就原審判決所引用之各項
    證據（含傳聞證據、非傳聞證據及符合法定傳聞法則外之證
    據）之證據能力均表示無意見，且於本院言詞辯論終結前，
    對於卷內具有傳聞證據性質之證據，既均已知情，然皆未聲
    明異議，本院認該等具有傳聞證據性質之證據，並無違法取
    證之不適當情形，以之作為證據使用係屬適當，自得採為被
    告犯罪事實之證據。
貳、實體方面：
一、訊據被告丙○○對於其於上開時地向威寶公司申請門號0000
    000000號之行動電話SIM卡，並將之以1,000元代價售予真實
    姓名年籍不詳自稱「呂健豪」之成年男子使用乙情固坦承不
    諱，惟矢口否認有何幫助詐欺取財犯行，辯稱：「呂健豪」
    將門號0000000000號之行動電話SIM 卡拿走後，並沒有依約
    交付1,000 元，我也是受害人，我不知道該門號事後遭人作
    為詐欺使用云云。經查：
  (一)被告於上開時地申辦門號0000000000號行動電話SIM卡，並
    將之出售予「呂健豪」後，被害人甲○○、丁○○、乙○○
    分別於如附表所示之時間，接獲由上開門號撥打聯絡之電話
    ，並旋遭詐欺集團成員以如附表所示之方式詐騙，而分別於
    如附表所示之時間匯款至如附表所示之帳號一節，業據被害
    人甲○○、丁○○、乙○○指訴綦詳，且有新竹縣政府警察
    局竹東分局峨眉分駐所受理刑事案件報案三聯單、受理詐騙
    帳戶通報警示簡便表格、台灣郵政股份有限公司ATM 轉帳及
    交易明細表、內政部警政署反詐騙諮詢專線紀錄表、通聯調
    閱查詢單、97年1 月2 日申請威寶公司精彩專案同意書、威
    寶公司行動電話申請書、申請預付卡服務申請書、台北富邦
    網路銀行轉帳交易通知、台灣土地銀行網路ATM 轉帳通知、
    台灣郵政股份有限公司雲林郵局97年6 月5 日雲營字第0975
    000752號函、97年6 月3 日通聯調閱查詢單、台北市政府警
    察局內湖分局西湖派出所受理各類案件紀錄表、受理刑事案
    件報案三聯單、受理詐騙帳戶通報警示簡便格式表、內政部
    警察署反詐騙諮詢專線紀錄表、中華股份有限公司雲林郵局
    97年8 月22日雲營字第0975001128號函、台北縣政府警察局
    新店分局江陵派出所受理各類案件紀錄表、受理刑事案件報
    案三聯單、受理詐騙帳戶通報警示簡便格式表、內政部警政
    署反詐騙諮詢專線紀錄表、郵政國內匯款執據、威寶公司客
    戶資料等件在卷可稽，此部分事實應堪認定。
  (二)被告雖以前詞置辯，惟查近年來詐欺集團經常透過電話與被
    害人聯繫行騙之新聞，業經媒體廣為報導，政府亦大力宣導
    民眾接獲詐財電話之因應之道，且申請行動電話門號並無特
    殊限制，任何人均得以自己名義申請門號使用，被告係有相
    當社會工作經驗之成年人，其智識能力與一般常人無異，對
    前述情形應知之甚詳，是其應可預見「呂健豪」收購電話門
    號之目的，可能因此幫助他人從事詐欺行為，致使被害人及
    警方追查無門，且觀諸現今社會上，詐騙者蒐購行動電話門
    號，持以作為詐欺取財犯罪所得掩飾之用，常有所聞，出售
    行動電話門號予非親非故之人，受讓人可能係為從事詐欺犯
    罪，已屬人盡皆知之事，被告應可預見「呂健豪」及其屬之
    詐欺集團成員恐將利用其出售之門號，作為詐欺犯罪使用，
    竟仍將門號0000000000號SIM 卡交付「呂健豪」，供詐欺集
    團作為如附表所示詐欺取財犯罪使用，顯不違反其本意，其
    確有幫助他人犯詐欺取財罪之不確定故意至明，被告辯稱不
    知該門號遭人作為詐騙使用云云，顯屬飾卸之詞，不足採信
    。另被告將上開門號交付「呂健豪」使用，供其所屬詐騙集
    團成員施詐行騙如附表所示之被害人，致被害人匯款進入詐
    欺集團成員指定之帳戶，其幫助詐欺取財犯行即告得逞，縱
    被告事後未獲取任何報酬，亦無解其犯行之成立，是被告以
    其未收到1,000 元報酬為由，辯稱其本身也是被害人云云，
    亦無足取。綜上，本件事證明確，被告犯行堪以認定，應依
    法論科。
二、按刑法上之幫助犯，係對於犯罪與正犯有共同之認識，而以
    幫助之意思，對於正犯資以助力，而未參與實施犯罪之行為
    者而言（最高法院75年度台上字第1509號、84年度台上字第
    5998號、88年度台上字第1270號判決意旨參照）。本件被告
    將門號0000000000號行動電話SIM 卡，提供予「呂健豪」及
    其屬之詐欺集團成員使用，雖使該詐欺集團之不詳成員得基
    於詐欺取財之犯意，分別向被害人甲○○、丁○○、乙○○
    施以詐術，均致使被害人甲○○、丁○○、乙○○陷於錯誤
    ，而分別匯款至該詐欺集團成員所提供之帳戶內，而遂行該
    集團詐欺取財之犯行，惟被告單純提供門號供人使用之行為
    ，並不等同於向被害人施以欺罔之詐術行為，且亦無證據證
    明被告有參與詐欺取財犯行之構成要件行為，是核被告所為
    ，係犯刑法第30條第1 項前段、第339 條第1 項之幫助詐欺
    取財罪。被告並未實際參與詐欺犯行，所犯情節較正犯輕微
    ，爰依刑法第30條第2 項規定，減輕其刑。又被告前因違反
    毒品危害防制條例案件，經台灣彰化地方法院以94年度訴字
    第1003號判處有期徒刑1 年1 月確定，另因詐欺案件，經本
    院以95年度訴字第472 號判處有期徒刑6 月確定，嗣上開2
    罪經分別減刑為有期徒刑6 月又15日、3 月，並定應執行刑
    為有期徒刑9 月確定，於96年6 月30日縮刑期滿執行完畢，
    有台灣高等法院被告前案紀錄表1 份在卷可稽，其受有期徒
    刑執行完畢後，5 年內故意再犯本件有期徒刑以上之罪，為
    累犯，應依刑法第47條第1 項規定加重其刑，並依法先加後
    減之。再者，被告係以一個提供門號0000000000號SIM 卡之
    幫助行為，同時幫助詐欺集團詐得如附表所示3 位被害人之
    財物，係一行為而觸犯3 個幫助詐欺取財既遂罪，為想像競
    合犯，應從幫助詐欺取財既遂罪之一罪論斷。檢察官就附表
    編號2 、3 部分幫助詐欺取財之犯行雖未起訴，然此部分與
    檢察官起訴經本院判決有罪之附表編號1 部分，有想像競合
    犯之裁判上一罪關係，本院自應併予審究。
三、原審以被告犯罪事證明確，因而適用刑法第30條第1 項、第
    339 條第1 項之規定，量處被告有期徒刑3 月，且諭知如易
    科罰金，以1,000 元折算1 日之折算標準。本院審酌被告未
    經熟慮，即提供門號0000000000號SIM 卡供他人詐欺犯罪使
    用，非但增加被害人尋求救濟之困難，造成社會人心不安，
    亦助長詐騙犯罪者之氣焰，使詐欺犯罪者得以順利取得詐欺
    所得之財物，危害財產交易安全擾亂金融秩序甚鉅，又犯後
    一再否認犯行，矯飾卸詞，態度不佳等一切情狀，認原審判
    決之認事用法並無違誤，量刑亦屬妥適，檢察官上訴意旨，
    指摘原審疏未就併案部分一併審理不當，洵屬無據（理由詳
    下述），應予駁回。
四、移送併辦（97年度偵字第34966 號、98年度偵字第2584號）
    意旨另以：被告基於幫助詐欺取財之未必故意，於97年5 月
    1 日某時，在高雄市某處，將其申辦之行動電話門號000000
    0000號SIM 卡，以1000元之代價，販售給姓名年籍不詳自稱
    「呂健豪」之詐欺集團成員，嗣該詐欺集團取得上開門號後
    ，派由某成員於97年5 月22日上午9 時許，使用丙○○提供
    之行動電話門號0000000000號撥打電話予李木進，佯稱為警
    員，查得李木進之電話遭人冒用涉及不法，必須將存款轉入
    司法單位監管，以配合調查云云，致李木進信以為真，依指
    示於同日晚上11時許，在台北市○○區○○路三段312 號前
    ，交出現金90萬元予上開詐欺集團某成員，嗣李木進發覺受
    騙並報警處理，因認被告此部分亦涉犯幫助詐欺取財罪云云
    。經查，被告上開犯行，雖與本案同屬刑法第30條第1 項、
    第339 條第1 項之幫助詐欺取財犯行，惟併案部分被告出售
    之SIM 卡為門號0000000000號，與本案之門號0000000000號
    不同，且併案部分交付SIM 卡之時間為97年5 月1 日，距離
    本案交付時間97年1 月2 日，已相隔4 月，另併案部分之被
    害人為李木進，與本案部分如附表所示之被害人亦不相同，
    從而客觀上顯難謂被告先後2 次交付SIM 卡犯行，均係出於
    同一行為，故併案部分與本案論罪科刑部分之間，應無想像
    競合犯之裁判上一罪關係，自非本案起訴效力所及，本院自
    亦無從一併予以審理，應退由檢察官另為適法之處理，附此
    指明。
據上論斷，應依刑事訴訟法第455條之1第1項、第3項、第368條
，判決如主文。
本案經檢察官鄧藤墩到庭執行職務。
中    華    民    國    98    年    4     月    7     日
                  刑事第七庭審判長法  官  陳  箐
                                  法  官  林俊寬
                                  法  官  莊珮君
不得上訴。
                                  書記官  秦富潔
中    華    民    國    98    年    4     月    7     日
附表：
┌─┬───────┬────┬─────────┬─────────┐
│編│行騙時間      │被害人  │行騙方式          │被害人遭騙之金額及│
│號│（民國）      │        │                  │匯款經過（新台幣）│
├─┼───────┼────┼─────────┼─────────┤
│  │97年5 月21日上│甲○○  │該詐欺集團成員以被│被害人於97年5 月21│
│1 │午11時許      │        │告丙○○之行動電話│日上午11時29分、11│
│  │              │        │門號0000000000號電│時36分許，接續匯款│
│  │              │        │話對被害人佯稱為其│3 萬元、3 萬元進入│
│  │              │        │友人，有急事要借錢│邱永源（涉犯幫助詐│
│  │              │        │，致被害人陷於錯誤│欺罪嫌部分，業經檢│
│  │              │        │而依指示匯款。    │察官偵辦中）所有之│
│  │              │        │                  │中華郵政斗六西平路│
│  │              │        │                  │郵局帳號0000000000│
│  │              │        │                  │7600號帳戶內。    │
├─┼───────┼────┼─────────┼─────────┤
│2 │97年5 月22日中│乙○○  │該詐欺集團成員以被│被害人於97年5 月22│
│  │午12時許      │        │告丙○○之行動電話│日中午12時10分許，│
│  │              │        │門號0000000000號電│匯款8 萬元進入洪朝│
│  │              │        │話對被害人佯稱為其│勤（涉犯幫助詐欺罪│
│  │              │        │友人，有急事要借錢│嫌部分，業經法院判│
│  │              │        │，致被害人陷於錯誤│處有期徒刑3月）所 │
│  │              │        │而依指示匯款。    │有之中華郵政板橋大│
│  │              │        │                  │觀路郵局帳號700031│
│  │              │        │                  │000000000000號帳戶│
│  │              │        │                  │內。              │
├─┼───────┼────┼─────────┼─────────┤
│3 │97年6 月19日上│丁○○  │該詐欺集團成員以被│被害人於97年6 月19│
│  │午10時許      │        │告丙○○之行動電話│日上午10時許，匯款│
│  │              │        │門號0000000000號電│3萬元進入潘嘉蓉（ │
│  │              │        │話對被害人佯稱：為│涉犯幫助詐欺罪嫌部│
│  │              │        │其友人，有急事要借│分，業經檢察官偵辦│
│  │              │        │錢，致被害人陷於錯│中）所有之第一銀行│
│  │              │        │誤而依指示匯款。  │五福分行帳號101210│
│  │              │        │                  │301888號帳戶內。  │
└─┴───────┴────┴─────────┴─────────┘
附錄本判決論罪科刑法條全文：
刑法第339 條第1 項
意圖為自己或第三人不法之所有，以詐術使人將本人或第三人之
物交付者，處5 年以下有期徒刑、拘役或科或併科1000元以下罰
金。


司法院資訊處製作；財團法人民間司法改革基金會備份。
